【裁判字號】    98,訴,1540
【裁判日期】    980527
【裁判案由】    毒品危害防制條例
【裁判全文】
臺灣板橋地方法院刑事判決              98年度訴字第1540號
公  訴  人  臺灣板橋地方法院檢察署檢察官
被      告  甲○○
上列被告因違反毒品危害防制條例案件，經檢察官提起公訴（98
年度毒偵字第2962號），嗣因被告於本院準備程序中就被訴事實
為有罪之陳述，本院告知被告簡式審判程序之旨，並聽取當事人
之意見後，由本院合議庭裁定改由受命法官獨任依簡式審判程序
進行，判決如下：
    主  文
甲○○施用第一級毒品，累犯，處有期徒刑玖月。
    事  實
一、甲○○前於民國89年間，因施用毒品案件，經本院以89年度
    毒聲字第1019號裁定送勒戒處所觀察、勒戒後，認無繼續施
    用毒品傾向，由臺灣板橋地方法院檢察署檢察官以89年度毒
    偵字第1542號為不起訴處分確定；復於90年間，因施用毒品
    案件，經本院以90年度毒聲字第1458號裁定送觀察、勒戒後
    ，認有繼續施用毒品傾向，由檢察官聲請強制戒治並聲請簡
    易判決處刑，聲請強制戒治部分，經本院以90年度毒聲字第
    2611號裁定送戒治處所施以強制戒治1 年，嗣因戒治成效經
    評估為合格，再經本院以90年度毒聲字第4407號裁定停止戒
    治付保護管束，而於90年12月26日因停止戒治出所，惟於保
    護管束期間內再施用毒品而違反保護管束應遵守事項情節重
    大，經本院以91年度毒聲字第1868號裁定撤銷停止戒治，並
    令入戒治處所施以強制戒治，嗣於92年6 月29日強制戒治期
    滿出所，而聲請簡易判決處刑部分，經本院以90年度板簡字
    第1328號簡易判決判處有期徒刑6 月確定。其於91年間之前
    揭保護管束期間內，再施用毒品之犯行，另經本院以92年度
    易緝字第23號判決判處有期徒刑6 月確定，前開二罪接續執
    行，於93年6 月13日縮短刑期執行完畢；另其於前揭強制戒
    治執行完畢後5 年內，又因施用毒品案件，經本院以94年度
    易字第468 號判決判處有期徒刑9 月，並於94年11月22日確
    定，嗣於96年3 月31日縮短刑期執行完畢（於本案構成累犯
    ）；再於95年間，因施用第一、二級毒品案件，經本院以95
    年度訴字第3396號判決各判處有期徒刑10月、5 月，並定應
    執行有期徒刑1 年2 月，嗣經提起上訴，由臺灣高等法院以
    96年度上訴字第509 號駁回上訴確定；又於96年間，因施用
    第一、二級毒品案件，經本院以96年度訴字第1776號判決有
    期徒刑1 年、6 月，各減刑為有期徒刑6 月、3 月，前揭4
    罪，經臺灣高等法院以97年度聲字第1997號裁定應執行有期
    徒刑1 年7 月；復於97年間，均因施用第一、二級毒品案件
    ，經本院以96年度訴字第4690號判決各判處有期徒刑1 年、
    6 月；又於同年間，因施用第一、二級毒品案件，經本院97
    年度訴字第2200號判決各判處有期徒刑1 年、6 月；上開4
    罪嗣經臺灣高等法院以98年度聲字第1420號裁定應執行有期
    徒刑2 年6 月確定。
二、詎猶不知悔改，基於施用第一級毒品海洛因（下稱海洛因）
    之犯意，於98年3 月16日凌晨1 時許，在土城市○○路加油
    站附近的汽車旅館內，以將海洛因摻水注入針筒後注射之方
    式，施用海洛因。嗣因其另案遭通緝，為警於98年3 月16日
    19時40分許，在臺北縣中和市○○路○ 段與景平路口查獲，
    並經採集其尿液送驗結果，呈嗎啡陽性反應，始悉上情。
三、案經臺北縣政府警察局新店分局報告臺灣板橋地方法院檢察
    署檢察官偵查起訴。
    理  由
壹、程序方面：
    查本件被告甲○○所犯並非死刑、無期徒刑、最輕本刑為三
    年以上有徒刑之罪或高等法院管轄第一審案件，而其於準備
    程序進行中，被告先就被訴事實為有罪之陳述，經法官告知
    簡式審判程序之旨，並聽取公訴人及被告之意見後，本院認
    適宜改依簡式審判程序進行，爰依刑事訴訟法第273 條之1
    第1 項、第284 條之1 規定，由本院合議庭以裁定由受命法
    官獨任進行簡式審判程序，合先敘明。
貳、實體方面：
一、上揭事實，業據被告甲○○於偵查及本院審理時坦承不諱。
    又被告為警查獲時所採其尿液送驗結果，係呈嗎啡陽性反應
    ，此有臺北縣政府警察局新店分局偵辦毒品危害防制條例案
    被移送者姓名及代碼對照表（代碼編號：0000000） 、台灣
    檢驗科技股份有限公司於98年4 月1 日出具之濫用藥物檢驗
    報告各1 份在卷可稽。按海洛因經注射或吸入人體後，約百
    分之八十於24小時內自尿中排出，一般而言，尿液中能否驗
    出嗎啡陽性反應與其投與量、投與途徑、採尿時間、個人體
    質及檢測方法之靈敏度有關，國外曾有文獻報導注射6 毫克
    之海洛因鹽酸鹽，其代謝物嗎啡之平均可檢出時限約為26小
    時，業經行政院衛生署藥物食品檢驗局於81年9 月8 日以藥
    檢壹字第8114885 號函述綦詳。據上，被告之尿液經以氣相
    層析質譜儀分析法檢驗，既係呈嗎啡陽性反應，顯見被告應
    有在前揭犯罪時間施用海洛因之行為甚明。由此益徵被告之
    自白核與事實相符。
二、按於92年7 月9 日新修正並於93年1 月9 日施行之毒品危害
    防制條例刪除二犯及三犯之規定，一改修法前繁雜之處遇程
    序，僅將施用毒品者簡化區分為初犯、再犯，並認施用毒品
    者係屬病患性犯人，以觀察、勒戒戒除其身癮，並以強制戒
    治去除其心癮。經觀察、勒戒或強制戒治執行完畢釋放後，
    若係五年後再犯該條例第10條施用毒品罪者，與同條例第20
    條第1 項、第2 項關於「初犯」之處理方式相同，檢察官應
    先聲請法院裁定令被告入勒戒處所觀察、勒戒，並視有無繼
    續施用毒品傾向，決定應予釋放、為不起訴之處分，或應聲
    請法院裁定令入勒戒處所強制戒治；若係五年內「再犯」同
    條例第十條施用毒品罪者，依同條例第23條第2 項規定，檢
    察官則應依法追訴。觀諸該條例第20條第3 項之修正理由：
    「觀察、勒戒或強制戒治五年後再犯者，顯見前所實施之觀
    察、勒戒或強制戒治已足以遮斷其施用毒品之癮，為期自新
    及協助其戒除毒癮，對此五年後再犯者，爰明定仍適用初犯
    之規定，先經觀察、勒戒、強制戒治之程序。」及同條例第
    23條第2 項之修正理由：「為配合簡化施用毒品犯之刑事處
    遇程序，並鑑於經觀察、勒戒或強制戒治執行完畢釋放後五
    年內再犯者，其再犯率甚高，原據以實施之觀察、勒戒及強
    制戒治既已無法收其實效，自應施以刑事處遇。」顯然如施
    用毒品者係前經觀察、勒戒或強制戒治等治療程序執行完畢
    五年後，始再施用毒品之「初犯」，因前所執行之觀察、勒
    戒或強制戒治已足收戒除毒癮之效，自應重新執行觀察、勒
    戒或強制戒治等治療程序，並於治療程序執行完畢後，由檢
    察官為不起訴處分，毋庸對之追訴處罰；反之，在「再犯」
    之情形，因其先前所為治療程序顯未能收戒斷毒癮之效，且
    考量施用毒品者之再犯率偏高，乃簡化其刑事處遇程序，而
    逕予追訴處罰，不再施以治療程序。參酌上開立法理由，修
    正毒品危害防制條例就施用毒品者，祇於「初犯」及「五年
    後再犯」二種情形，有其追訴條件之限制，即須於初犯經觀
    察、勒戒或強制戒治釋放後，「五年內均無施用毒品之行為
    」，始能認其前所實施之觀察、勒戒或強制戒治已足遮斷毒
    癮，而得於五年後再犯時，再予適用初犯之規定，重行觀察
    、勒戒等程序。倘五年內已經再犯，被依法追訴處罰，縱其
    第三次（或第三次以上）施用毒品之時間在初犯釋放五年以
    後，即與「五年後再犯」之情形有別，且因已於「五年內再
    犯」，顯見其再犯率甚高，原實施觀察、勒戒或強制戒治，
    已無法收其實效，而無五年戒斷期之存在，自無再經觀察、
    勒戒及強制戒治之必要，應由檢察官逕行起訴，始符新法修
    正之本旨。經查，本案被告前於89年間，因施用毒品案件，
    經本院以89年度毒聲字第1019號裁定送勒戒處所觀察、勒戒
    後，認無繼續施用毒品傾向，由臺灣板橋地方法院檢察署檢
    察官以89年度毒偵字第1542號為不起訴處分確定；復於90年
    間，因施用毒品案件，經本院以90年度毒聲字第1458號裁定
    送觀察、勒戒後，認有繼續施用毒品傾向，由檢察官聲請強
    制戒治並聲請簡易判決處刑，聲請強制戒治部分，經本院以
    90年度毒聲字第2611號裁定送戒治處所施以強制戒治1 年，
    嗣因戒治成效經評估為合格，再經本院以90年度毒聲字第44
    07號裁定停止戒治付保護管束，而於90年12月26日因停止戒
    治出所，惟於保護管束期間內再施用毒品而違反保護管束應
    遵守事項情節重大，經本院以91年度毒聲字第1868號裁定撤
    銷停止戒治，並令入戒治處所施以強制戒治，嗣於92年6 月
    29日強制戒治期滿出所，而聲請簡易判決處刑部分，經本院
    以90年度板簡字第1328號簡易判決判處有期徒刑6 月確定。
    其於91年間之前揭保護管束期間內，再施用毒品之犯行，另
    經本院以92年度易緝字第23號判決判處有期徒刑6 月確定；
    另其於前揭強制戒治執行完畢後5 年內，又因施用毒品案件
    ，經本院以94年度易字第468 號判決判處有期徒刑9 月；再
    於95年間，因施用第一、二級毒品案件，經本院以95年度訴
    字第3396號判決各判處有期徒刑10月、5 月，並定應執行有
    期徒刑1 年2 月，嗣經提起上訴，由臺灣高等法院以96年度
    上訴字第509 號駁回上訴確定；又於96年間，因施用第一、
    二級毒品案件，經本院以96年度訴字第1776號判決有期徒刑
    1 年、6 月，各減刑為有期徒刑6 月、3 月，前揭4 罪，經
    臺灣高等法院以97年度聲字第1997號裁定應執行有期徒刑1
    年7 月；復於97年間，均因施用第一、二級毒品案件，經本
    院以96年度訴字第4690號判決各判處有期徒刑1 年、6 月；
    又於同年間，因施用第一、二級毒品案件，經本院97年度訴
    字第2200號判決各判處有期徒刑1 年、6 月；上開4 罪嗣經
    臺灣高等法院以98年度聲字第1420號裁定應執行有期徒刑2
    年6 月確定，此有台灣高等法院被告前案紀錄表存卷可考。
    而被告既曾於上開強制戒治執行完畢釋放後五年內，已再犯
    施用毒品案件多起，並均經判刑確定，則本案被告於本次即
    於98年3 月16日1 時許又施用第一級毒品1 次之犯行，雖係
    於前揭強制戒治後逾五年之後三犯以上，惟依上開說明，足
    認被告經上開強制戒治之執行後，未足以遮斷其施用毒品之
    癮，自與前揭條例第20條第3 項之規定僅得適用於「再犯」
    之情形不合（此有最高法院95年度台非字第59號判決、95年
    度第7 次刑事庭會議決議可參），故本件公訴人逕向本院提
    起追訴，於法要無不合，附此陳明。綜上，本案事證明確，
    被告犯行堪以認定，應依法論科。
三、查海洛因屬於毒品危害防制條例第2 條第2 項第1 款所規定
    之第一級毒品，核被告所為，係犯毒品危害防制條例第10條
    第1 項之施用第一級毒品罪。被告施用前持有第一級毒品之
    低度行為，為進而施用第一級毒品之高度行為所吸收，不另
    論罪。又查被告前有如事實欄所述罪刑宣告及執行紀錄，此
    有上述前科表附卷可稽，被告於有期徒刑執行完畢後5 年內
    故意再犯有期徒刑以上之本罪，為累犯，應依刑法第47條第
    1 項規定，加重其刑。審酌被告有多次施用毒品前科，品行
    非佳，且曾經觀察勒戒、強制戒治執行完畢，竟再為本件施
    用毒品犯行，顯見其未能深切反省悔改，自制力明顯不佳，
    足以戕害其身心，滋生其他犯罪，惡化治安，嚴重損及公益
    ；惟另考量被告於犯後已坦承犯行，而其施用毒品行為於本
    質上係屬自我戕害行為，反社會性之程度應屬較低，及其尚
    有稚女賴其扶養（有全戶戶籍資料查詢結果表在卷可參）等
    一切情狀，量處如主文所示之刑，以資懲儆。
據上論斷，應依刑事訴訟法第273 條之1 第1 項、第299 條第1
項前段，毒品危害防制條例第10條第1 項，刑法第11條前段、第
47條第1 項，判決如主文。
本案經檢察官乙○○到庭執行職務。
中    華    民    國    98    年    5     月    27    日
                  刑事第十七庭法  官  林淑婷
上列正本證明與原本無異。
如不服本判決，應於判決送達後10日內敘明上訴理由，向本院提
出上訴狀 (應附繕本) ，上訴於臺灣高等法院。其未敘述上訴理
由者，應於上訴期間屆滿後20日內向本院補提理由書「切勿逕送
上級法院」。
                              書記官  莊川億
中    華    民    國    98    年    5     月    27    日
附錄本案論罪科刑法條全文：
毒品危害防制條例第十條
施用第一級毒品者，處六月以上五年以下有期徒刑。
施用第二級毒品者，處三年以下有期徒刑。


司法院資訊處製作；財團法人民間司法改革基金會備份。
